【裁判字號】    98,訴,2069
【裁判日期】    981225
【裁判案由】    毒品危害防制條例
【裁判全文】
臺灣板橋地方法院刑事判決              98年度訴字第2069號
公  訴  人  臺灣板橋地方法院檢察署檢察官
被      告  甲○○
指定辯護人  本院公設辯護人  乙○○
上列被告因違反毒品危害防制條例案件，經檢察官提起公訴（98
年度偵字第11010 號），本院判決如下：
    主      文
甲○○販賣第三級毒品，處有期徒刑壹年肆月，扣案之第三級毒
品愷他命貳包（驗前淨重玖拾陸點五公克，驗餘淨重玖拾陸點貳
捌公克）、包裝上開愷他命之外包裝袋貳個、磅秤壹臺、空夾鏈
袋壹佰肆拾捌個及門號0000000000號行動電話SIM 卡壹張，均沒
收之，販賣第三級毒品所得新臺幣肆佰元，沒收之，如全部或一
部不能沒收時，以其財產扺償之。
    事      實
一、甲○○明知愷他命（Ketamine，俗稱K 他命）係毒品危害防
    制條例所列管之第三級毒品，不得非法販賣。詎仍意圖營利
    ，並基於販賣第三級毒品愷他命之犯意，先於民國98年4 月
    5 、6 日間某時，在其址設臺北縣蘆洲市○○○路74巷8 號
    4 樓頂樓加蓋居所內，向某真實姓名年齡不詳，自稱「毛毛
    」之成年男子，以新臺幣（下同）28,000元之價格，販入第
    三級毒品愷他命100 公克而持有之。嗣於同年月9 日晚間7
    時前某時，經蔡宗茂撥打甲○○使用之門號0000000000號行
    動電話，向甲○○表示欲購買400 元愷他命0.8 公克後，蔡
    宗茂遂於同日晚間7 時許（起訴書誤載為98年4 月10日下午
    2 時30分許，業經公訴檢察官當庭更正），依約前往甲○○
    上開居所，由甲○○交付0.8 公克愷他命與蔡宗茂，蔡宗茂
    亦當場交付現金400 元與甲○○。嗣於翌日下午2 時30分許
    ，為警在上址查獲，並扣得第三級毒品愷他命2 包（驗前淨
    重96.5公克，驗後淨重96.28 公克）、磅秤1 臺、空夾鏈袋
    148 個、門號0000000000號SIM 卡1 張及現金400 元，始知
    上情。
二、案經臺北縣政府警察局新莊分局報請臺灣板橋地方法院檢察
    署檢察官偵查起訴。
    理      由
一、證據能力方面：
（一）證人蔡宗茂於偵訊時之證述：
   1、按被告以外之人於偵查中向檢察官所為之陳述，除顯有不
      可信之情況者外，得為證據，刑事訴訟法第159 條之1 第
      2 項定有明文。蓋現行法之檢察官仍有訊問被告、證人及
      鑑定人之權限，其應踐行之程序又多有保障被告或被害人
      之規定，證人、鑑定人於偵查中亦均須具結，就刑事訴訟
      而言，其司法屬性甚高；而檢察官於偵查程序取得之供述
      證據，其過程復尚能遵守法令之規定，是其訊問時之外部
      情況，積極上具有某程度之可信性，除消極上顯有不可信
      之情況者外，均得為證據。故主張其為不可信積極存在之
      一方，自應就此欠缺可信性外部保障之情形負舉證責任（
      最高法院98年度臺上字第2904號判決意旨參照）。從而，
      被告以外之人前於偵查中，經具結後所為證述，除反對該
      項供述具有證據能力之一方，已釋明「顯有不可信之情況
      」之理由外，皆得為證據。
   2、查證人蔡宗茂於偵查時，係以證人之身份，經檢察官告以
      具結之義務及偽證之處罰，經其具結，而於負擔偽證罪之
      處罰心理下所為，係經以具結擔保其證述之真實性。又證
      人蔡宗茂於檢察官訊問時，並無證據顯示係遭受強暴、脅
      迫、詐欺、利誘等外力干擾情形，或在影響其心理狀況致
      妨礙其自由陳述等顯不可信之情況下所為。從而，證人蔡
      宗茂於偵訊時之陳述，既無顯不可信之情況，依上開說明
      ，自有證據能力。1
（二）交通部民用航空局航空醫務中心98年4 月23日航藥鑑字第
      0982084 號毒品鑑定書、內政部警政署刑事警察局98年5
      月8 日刑鑑字第0980053383號鑑定書、臺灣檢驗科技股份
      有限公司98年4 月30日濫用藥物檢驗報告：
      上開鑑定報告均為檢驗人員所製作，均屬被告以外之人於
      審判外之書面陳述，依刑事訴訟法第159 條第1 項之規定
      ，屬於傳聞證據。惟上開鑑定報告分別係交通部民用航空
      局航空醫務中心、內政部警政署刑事警察局及臺灣檢驗科
      技股份有限公司依檢察機關囑託或概括授權囑託執行鑑定
      職務所出具之書面鑑定報告，屬於傳聞證據之例外，參酌
      該條文之立法理由，上開鑑定報告自均具有證據能力。
（三）其餘供述證據之證據能力：'
      按被告以外之人於審判外之陳述，雖不符刑事訴訟法第15
      9 條之1 至第159 條之4 之規定，而經當事人於審判程序
      同意作為證據，法院審酌該言詞陳述或書面陳述作成時之
      情況，認為適當者，亦得為證據；當事人、代理人或辯護
      人於法院調查證據時，知有同法第159 條第1 項不得為證
      據之情形，而未於言詞辯論終結前聲明異議者，視為有前
      項之同意，同法第159 條之5 亦有明文。查證人蔡宗茂於
      警詢時之陳述，係被告以外之人於審判外之言詞陳述，而
      檢察官、被告甲○○及辯護人均知有不得為證據之情形，
      均未於本院言詞辯論終結前就上開證據之證據能力聲明異
      議。本院審酌證人蔡宗茂於警詢時，係就其親身經歷之事
      實而為陳述，核無違法取證或證明力顯然過低之情事，依
      其陳述作成時之狀況，亦無不適當之情形，自得為證據。
二、認定事實所憑之證據及理由：
    上開犯罪事實，業據被告於警詢、偵訊、本院訊問及本院審
    理時供認不諱（詳臺灣板橋地方法院檢察署98年度偵字第11
    010 號偵查卷宗第9 、10頁、第52、53頁、本院98年度聲羈
    字第209 號卷第3 頁、本院卷第7 頁、第19頁反面、第38頁
    ），核與證人蔡宗茂於警詢及偵訊時證述之情節相符（詳臺
    灣板橋地方法院檢察署98年度偵字第11010 號偵查卷宗第11
    頁反面、第12頁正面、第50、51頁），並有臺北縣政府警察
    局新莊分局中平所搜索、扣押筆錄、扣押物品目錄表、照片
    18張在卷可查（詳臺灣板橋地方法院檢察署98年度偵字第11
    010 號偵查卷宗第18至26頁、第34至43頁）。此外，復有扣
    案之磅秤1 臺、空夾鏈袋148 個、門號0000000000號行動電
    話SIM 卡1 張、現金400 元、自被告居所查扣之白色晶體2
    包及自證人蔡宗茂查扣之白色細結晶1 包可資佐證。而扣案
    之白色晶體2 包，經送請內政部警政署刑事警察局鑑定結果
    ，檢出愷他命成分（驗前淨重共96.5公克，驗後餘重共96.2
    8 公克），此有內政部警政署刑事警察局98年5 月8 日刑鑑
    字第0980053383號鑑定書1 份附卷可稽（詳本院卷第25頁）
    ；又扣案之白色細結晶1 包，經送請交通部民用航空局航空
    醫務中心鑑定結果，亦檢出愷他命成分（驗前淨重0.666 公
    克，驗後餘重0.6648公克）乙情，有交通部民用航空局航空
    醫務中心98年4 月23日航藥鑑字第0982084 號毒品鑑定書1
    份在卷可考（詳臺灣板橋地方法院檢察署98年度偵字第1101
    0 號偵查卷宗第59、60頁）。而證人蔡宗茂經採尿送驗結果
    ，檢出愷他命陽性反應乙情，亦有臺北縣政府警察局新莊分
    局偵辦毒品、麻醉藥品案被移送人姓名及代碼對照表、臺灣
    檢驗科技股份有限公司98年4 月30日濫用藥物檢驗報告各1
    份附卷可參（詳臺灣板橋地方法院檢察署98年度偵字第1101
    0 號偵查卷宗第32頁、本院卷第26頁）。足徵被告上開任意
    性之自白與事實相符，應堪採信。本案事證已臻明確，被告
    犯行堪以認定，應依法論科。
三、論罪科刑及沒收：
（一）新舊法比較部分：
   1、行為後法律有變更，致發生新舊法比較適用時，除與罪刑
      無關者，例如易刑處分、拘束人身自由之保安處分等事項
      ，不必列入綜合比較，得分別適用有利於行為人之法律，
      另從刑原則上附隨於主刑一併比較外，於比較新舊法時應
      就罪刑有關之一切情形，含本刑及有關之共犯、未遂犯、
      想像競合犯、牽連犯、連續犯、結合犯，以及累犯加重、
      自首減輕暨其他法定加減原因（如身分加減）與加減例等
      ，綜其全部罪刑之結果為比較後，擇較有利者為整體之適
      用，不能予以割裂而分別適用個別有利之條文，合先敘明
      。
   2、次查，被告行為後，毒品危害防制條例業於98年5 月20日
      修正公布，同年11月20日施行。又按修正前毒品危害防制
      條例第4 條第3 項規定：「製造、運輸、販賣第三級毒品
      者，處5 年以上有期徒刑，得併科新臺幣500 萬元以下罰
      金。」；同條項修正後則規定：「製造、運輸、販賣第三
      級毒品者，處5 年以上有期徒刑，得併科新臺幣700 萬元
      以下罰金。」從而，修正前後犯罪構成要件並未變動，僅
      新法之得併科罰金數額提高。因新法並未較有利於被告，
      應適用舊法之規定。
   3、另按修正後毒品危害防制條例增定第17條第2 項：「犯第
      4 條至第8 條之罪於偵查及審判中均自白者，減輕其刑。
      」，因本案被告於偵查及審判中均自白犯罪，依修正後毒
      品危害防制條例第17條第2 項規定，應減輕其刑，是新法
      規定較有利於被告，應適用新法之規定。
   4、綜言之，毒品危害防制條例第4 條第3 項販賣第三級毒品
      罪，不論新舊法之罰金刑均為得併科之刑，惟被告於偵、
      審程序自白犯罪，依修正後毒品危害防制條例第17條第2
      項規定，法院「應」減輕其刑。而依刑法第66條、第67條
      規定，毒品危害防制條例第4 條第3 項新法提高之最高度
      罰金刑，經減輕二分之一結果，僅能併科新臺幣350 萬元
      以下之罰金，反較舊法得併科罰金數額為低，而有利於被
      告。是故，綜合比較結果，以修正後之毒品危害防制條例
      第4 條第3 項、第17條規定之整體適用較有利於被告，應
      適用修正後之上開規定，對被告論科。
（二）次按販賣毒品罪，並不以販入後復行賣出為構成要件，只
      要以營利之目的，將毒品販入或賣出，有一於此，其犯罪
      固屬完成。但在販入後復行賣出之場合，行為人基於營利
      之意思而販入毒品後，至首次賣出，乃二個舉動之接續實
      行，仍祇成立一個販賣既遂罪（最高法院97年度臺上字第
      352 號判決意旨參照）。易言之，行為人基於營利之意思
      而販入毒品後，在首次賣出前，持有毒品並予分裝以備賣
      出，亦僅其販賣毒品之接續實行，只成立一個販賣既遂罪
      。故核被告所為，係犯修正後毒品危害防制條例第4 條第
      3 項之販賣第三級毒品罪。被告持有愷他命純質淨重雖達
      20公克以上，然其持有之低度行為，應為販賣毒品之高度
      行為所吸收，不另論罪。又被告於偵查及審判中均自白犯
      罪，依同條例第17條第2 項規定，應減輕其刑。又查，被
      告販賣第三級毒品罪之法定刑為最輕本刑5 年以上之罪，
      然被告販賣第三級毒品之對象、數量及所得均非至鉅，惡
      性及犯罪情節較諸大量走私進口或長期販賣毒品之「大盤
      」、「中盤」毒販有重大差異，且被告行為時年僅25歲，
      其因年輕識淺，致罹刑典，事後亦坦承販賣第三級毒品犯
      行，本院認對被告處以上開法定最低度之刑均嫌過重，在
      客觀上足以引起一般同情，足可憫恕，爰依刑法第59條之
      規定減輕其刑，並遞減之。爰審酌被告無視政府推動之禁
      毒政策，販賣第三級毒品，戕害國民身心健康，並破壞社
      會治安，所為誠屬不該；惟念其犯後坦承犯行，非無悔意
      ，並兼衡被告素行、犯罪手段、目的、智識程度、生活狀
      況等一切情狀，量處如主文所示之刑，以資儆懲。
（三）至辯護人以被告年輕識淺，一時失慮，致罹刑章，犯後已
      坦承犯行，知所悔改，聲請宣告緩刑云云。然按緩刑之宣
      告，除應具備一定之條件外，並須有可認為以暫不執行為
      適當之情形，始得為之，亦屬法院裁判時得依職權自由裁
      量之事項（最高法院93年度臺上字第2785號判決意旨參照
      ）。查被告無視政府禁毒禁令，僅因經濟困窘，率爾販賣
      毒品以圖利，觀念有所偏差，為使被告心生警惕，將來不
      致再犯，爰不為緩刑之宣告，附此敘明。
（四）沒收：
   1、按毒品危害防制條例第2 條第2 項規定，毒品依其成癮性
      、濫用性及對社會危害性分為四級，並就製造、運輸、販
      賣、意圖販賣而持有、以非法方法使人施用、引誘他人施
      用及轉讓等不同品項毒品之行為，分別定其處罰。至施用
      或持有第三、四級毒品，因其可罰性較低，故予除罪化，
      僅就施用及持有第一、二級毒品科以刑罰。惟鑑於第三級
      毒品均係管制藥品，特於同條例第11條之1 明定無正當理
      由，不得擅自持有，第18條第1 項後段復規定查獲之第三
      、四級毒品，無正當理由而擅自持有者，沒入銷燬之。從
      而，依毒品危害防制條例第18條第1 項後段應沒入銷燬之
      毒品，專指查獲之施用、持有第三級毒品而言。倘係查獲
      之製造、運輸、販賣、意圖販賣而持有、以非法方法使人
      施用、引誘他人施用或轉讓之第三級毒品，既屬同條例相
      關法條明文規定處罰之犯罪行為，即非該條項應沒入銷燬
      之範圍。又同條例第19條第1 項所定「供犯罪所用或因犯
      罪所得之物」，係指犯第4 條至第9 條、第12條、第13條
      或第14條第1 項、第2 項之罪所用或所得之物，不包括毒
      品本身在內，自不得為第三級毒品之沒收依據。同條例對
      於查獲之製造、運輸、販賣、意圖販賣而持有、以非法方
      法使人施用、引誘他人施用及轉讓第三級毒品之沒收，並
      無特別規定，如其行為已構成犯罪，則該毒品即屬不受法
      律保護之違禁物，應回歸刑法之適用，依刑法第38條第1
      項第1 款之規定沒收之（最高法院95年度臺上字第911 號
      判決意旨參照）。查扣案之愷他命2 包（驗前淨重共96.5
      公克，驗後餘重共96.28 公克），為第三級毒品，已如前
      述，均屬違禁物，爰均依刑法第38條第1 項第1 款規定，
      併予宣告沒收。至鑑定耗用之第三級毒品既已滅失，自無
      庸宣告沒收。
   2、次按犯毒品危害防制條例第4 條至第9 條之罪者，其供犯
      罪所用或因犯罪所得之財物，均沒收之，如全部或一部不
      能沒收時，追徵其價額或以其財產抵償之，毒品危害防制
      條例第19條第1 項定有明文。又該條項規定，並無「不問
      屬於犯人與否沒收之」之特別規定，自應仍有刑法第38條
      第1 項第3 款、第3 項前段之適用，即以屬於犯人所有者
      為限，始得沒收之；又因毒品危害防制條例第19條第1 項
      係採義務沒收主義，故犯罪所得之對價，不問其中成本若
      干，利潤多少，均應全部諭知沒收，且該條所稱「追徵其
      價額」者，必限於所沒收之物為金錢以外之其他財物而無
      法沒收時，始應追徵其價額，使其繳納與原物相當之價額
      ，如所得財物為金錢而無法沒收時，應以其財產抵償之，
      而不發生追徵價額之問題。查包裝自被告處查扣之第三級
      毒品愷他命之外包裝2 個、磅秤1 臺、空夾鏈袋148 個、
      行動電話門號0000000000號SIM 卡1 張均係被告所有，供
      其販賣第三級毒品犯行所用之物，業據被告供明在卷（見
      本院卷第37頁正面），均應依毒品危害防制條例第19條第
      1 項之規定，併予宣告沒收。另被告以400 元之價格販賣
      愷他命與證人蔡宗茂，所得400 元財物，應依毒品危害防
      制條例第19條第1 項之規定宣告沒收之，惟如全部或一部
      不能沒收時，依同條項之規定，應以其財產抵償之。另查
      扣之1,600 元，並無證據證明與本案有何關聯，爰不為沒
      收之宣告。
   3、另自證人蔡宗茂處查獲之愷他命1 包（驗前淨重0.666 公
      克，驗後餘重0.6648公克），為供證人蔡宗茂施用之第三
      級毒品，已如前述，揆諸前開說明，應依毒品危害防制條
      例第18條第1 項後段規定，另行沒入銷燬之。至扣案之紅
      色圓形錠劑3 顆（驗前淨重0.76公克，驗後餘重0.7177公
      克），經送請交通部民用航空局航空醫務中心鑑定結果，
      檢出甲基安非他命、MDMA、愷他命成分，有該中心毒品鑑
      定書1 份在卷可查（詳臺灣板橋地方法院檢察署98年度偵
      字第11010 號偵查卷宗第57、58頁）。惟本案並無證據證
      明上開紅色圓形錠劑3 顆與本案有何關聯，且被告持有上
      開錠劑涉嫌違反毒品危害防制條例案件，亦經本院以98年
      簡字6577號判處拘役30日確定，上開紅色圓形錠劑3 顆並
      經宣告沒收銷燬，有臺灣高等法院被告前案紀錄表在卷可
      查，爰不於本案為沒收銷燬之宣告，併予敘明。
據上論斷，應依刑事訴訟法第299 條第1 項前段，修正後毒品危
害防制條例第4 條第3 項、第17條第2 項、第19條第1 項，刑法
第11條、第2 條第1 項但書、第59條、第38條第1 項第1 款，判
決如主文。
本案經檢察官姜麗君到庭執行職務。
中    華    民    國    98    年    12    月    25    日
                  刑事第五庭審判長法  官  鄭水銓
                                  法  官  黎錦福
                                  法  官  謝梨敏
以上正本證明與原本無異
如不服本判決應於送達後10日內向本院提出上訴狀
                                  書記官  翁子婷
中    華    民    國    98    年    12    月    29    日
附錄本案論罪科刑法條全文：
98年5 月20日修正公布之毒品危害防制條例第4 條第3 項
製造、運輸、販賣第三級毒品者，處5 年以上有期徒刑，得併科
新臺幣7 百萬元以下罰金。

司法院資訊處製作；財團法人民間司法改革基金會備份。
